【裁判字號】    95,交聲,637
【裁判日期】    950727
【裁判案由】    違反道路交通管理處罰條例聲明異議
【裁判全文】
臺灣臺北地方法院交通事件裁定         95年度交聲字第637號
    異議人即
    受處分人  仁揚交通企業有限公司
    代表人    乙○○
    代理人    甲○○
上列受處分人因違反道路交通管理處罰條例案件，對於臺北市交
通事件裁決所於中華民國95年6月29日所為之北市裁二字第裁22-
AEB715732號裁決，聲明異議，本院裁定如下：
    主   文
原處分撤銷。
仁揚交通企業有限公司之汽車駕駛人，駕駛汽車有不服從交通勤
務警察稽查之情形者，處罰鍰新臺幣玖佰元。
    理  由
一、按汽車駕駛人，駕駛汽車有不服從交通勤務警察或依法令執
    行交通指揮、稽查任務人員之指揮或稽查，而無其他處罰規
    定者，處新臺幣（下同）900元以上1800元以下之罰鍰；另
    汽車駕駛人，有違反道路交通管理處罰條例第60條第2項第1
    款情形者，除依原條款處罰鍰外，並記違規點數一點，道路
    交通管理處罰條例第60條第2項第1款及第63條第1項第1款分
    別定有明文。次按，汽車駕駛人有不服指揮稽查而逃逸之情
    形，當場不能製單舉發者，得對汽車所有人逕行舉發處罰；
    逕行舉發違反道路交通管理事件，經汽車所有人依通知單之
    應到案日期前到案，並告知違規駕駛人姓名、身分證統一編
    號及住址者，處罰機關應即另行通知違規駕駛人到案依法處
    理；逾應到案日期或雖於期限內申訴，惟未告知實際駕駛人
    ，處罰機關應依道路交通管理處罰條例第85條第3項規定處
    罰該汽車所有人，道路交通管理處罰條例第7條之2及違反道
    路交通管理事件統一裁罰基準及處理細則第24條分別定有明
    文。是汽車駕駛人駕駛汽車經交通勤務警察予以攔停，有不
    服從稽查之情形者而為警舉發，於舉發通知單上所載之應到
    案日期前到案聽候裁決，經處罰機關調查後仍認定其有上開
    違規行為者，依違反道路交通管理事件統一裁罰基準及處理
    細則第44條第1項及違反道路交通管理事件統一裁罰基準表
    （以下稱基準表）之規定，應對該行為人處以900元（不服
    從交通勤務警察稽查），並記違規點數一點（按受處分人若
    非自然人則不予記點）。
二、本件受處分人即異議人仁揚交通企業有限公司於民國95年5
    月25日11時40分許，因駕駛人甲○○駕駛其所有之車號為87
    1-CX號之營業小客車，在臺北市○○○路及常德街口繪有紅
    線禁止臨時停車處所臨時停車，適為在該處執勤之臺北市政
    府警察局中正第一分局交通分隊員警丙○○攔停，因拒絕出
    示駕照及行照而不服從稽查即駕車離去，嗣由員警記下上開
    車輛之車牌號碼，而以受處分人所有之前開車輛有前揭違反
    道路交通管理處罰條例第60條第2項第1款規定之行為掣單舉
    發，並將前開舉發通知單送達於受處分人，嗣受處分人雖於
    舉發通知單所載應到案日期（即95年6月24日）前向原處分
    機關提出申訴，案經原處分機關即臺北市交通事件裁決所函
    請舉發單位即臺北市政府警察局中正第一分局調查，因認受
    處分人所有上開汽車駕駛人確有前開違規行為，原處分機關
    乃以「違反處罰條例之行為，拒絕停車接受稽查而逃逸（按
    應為不服從交通勤務警察稽查）」之違規事實，並依道路交
    通管理處罰條例第60條第1項、違反道路交通管理事件統一
    裁罰基準及處理細則第44條第1項及基準表之規定，於95 年
    6月29日裁處受處分人罰鍰3000元（因受處分人非自然人而
    未予記點）等事實，此有臺北市政府警察局舉發違反道路交
    通管理事件通知單通知聯（北市警交大字第AEB715732號）
    、臺北市政府警察局中正第一分局95年6月22日北市警中正
    一分交字第09532138500號函、交通違規案件陳述書、臺北
    市交通事件裁決所違反道路交通管理事件之北市裁二字第裁
    22-AEB715732號裁決書及臺北市交通事件裁決所送達證書等
    影本在卷可稽。
三、受處分人所提出之聲明異議狀所載異議意旨固不否認其所有
    之上開車輛於前揭時間停放於上開處所而為警攔查之事實，
    然矢口否認有何不服交通勤務警察稽查之行為，辯稱：當日
    係因員警先行離開而即行離去云云。經查：前揭違規事實，
    業據證人即舉發員警丙○○於本院95年7月26日調查中到庭
    具結並證稱：「（問：請說明過程？）我要求受處分人代理
    人出示駕照、行照時，他跟我說很多理由，就是不出示就對
    了，我跟他說後果，他就跟我爭，後來我走到後面要抄車牌
    號碼時，他的車子就開走了，我並沒有先離開，我在後面在
    同一地方還有繼續舉發其他案件。」等語在卷，而交通警員
    掣單舉發違反道路交通管理處罰條例所列之違規事實，本質
    上為行政處分，且係公務員基於職務上之權力，依法就特定
    之具體事件所為具有公法上效果之單方行政行為，基於公務
    員所為公法上行為具有公信力之原則，該行政處分當可被推
    定為真正，是本件受處分人既未就執勤員警之舉發違誤提出
    相關證據以供調查，且依卷存證據資料亦無其他積極證據足
    資證明其有捏造事實違法取締之情事，則執勤員警本其維護
    交通秩序及安全之職責所為之上開舉發行為，自應受到合法
    及正確之推定；徵諸受處分人之代理人即駕駛人甲○○於本
    院同日調查中自承：「…我異議的部份只有針對說我拒絕接
    受稽查而逃逸的部份，我沒有逃逸，我當場有在現場跟證人
    說，證人就走了，我罰單沒有拿到，因為他叫我拿證件，我
    說不要這樣，我車子開走就算了，他說我不拿證件就開我不
    服取締的三千元，我就說你這樣針對我，結果他說是，他就
    走掉了，所以我就沒有拿到罰單，我沒有駕車逃逸，是證人
    先離開，我才離開的，我認為我沒有駕車逃逸。」、「…我
    確實沒有拿出駕照及行照給他。」等語，足見該駕駛人係於
    員警攔停稽查之際拒絕出示證件以供稽查，顯非拒絕停車接
    受稽查而逃逸之行為，而屬不服從交通勤務警察稽查之行為
    。是受處分人上開所辯，要屬事後卸責之詞，不足採信。本
    件事證明確，受處分人所有之前開車輛確有前揭違規行為，
    應堪認定。
四、綜上所述，原處分機關依道路交通管理處罰條例第60條第1
    項、違反道路交通管理事件統一裁罰基準及處理細則第44條
    第1項及前揭基準表之規定裁處受處分人罰鍰三千元，固非
    無見，然受處分人所有之上開車輛駕駛人確有於前揭時地在
    設有禁止臨時停車標線處所臨時停車，經交通勤務警察攔停
    而不服從交通勤務警察稽查之行為，自屬違反道路交通管理
    處罰條例第60條第2項第1款之規定，是原處分機關就受處分
    人前開違規行為，誤以拒絕停車接受稽查而逃逸為由予以裁
    處，自有未洽。又受處分人異議意旨否認上開違規行為，雖
    無可採，然原處分既有前揭可議之處，自屬無可維持，應由
    本院予以撤銷改判，並另就前揭違規行為，依道路交通管理
    處罰條例第60條第2項第1款、違反道路交通管理事件統一裁
    罰基準及處理細則第44條第1項及前揭基準表之規定，裁處
    如主文第二項所示之處分。
據上論斷，應依道路交通案件處理辦法第19條、第20條前段，裁
定如主文。
中    華    民    國    95    年    7    月    27    日
                  臺灣臺北地方法院交通法庭
                        法  官  黃雅君
上正本證明與原本無異。
如不服本裁定，應於裁定送達後5日內向本院提出抗告狀。
                        書記官  陳麗津
中    華    民    國    95    年    7     月    31    日


司法院資訊處製作；財團法人民間司法改革基金會備份。
